【裁判字號】    98,訴,340
【裁判日期】    980612
【裁判案由】    槍砲彈藥刀械管制
【裁判全文】
臺灣板橋地方法院刑事判決               98年度訴字第340號
公  訴  人  臺灣板橋地方法院檢察署檢察官
被      告  丙○○
                    （現於臺灣新店戒治所強制戒治中）
指定辯護人  本院公設辯護人丁○○
上列被告因違反槍砲彈藥刀械管制條例案件，經檢察官提起公訴
（97年度偵字第21823 號），本院判決如下：
    主  文
丙○○未經許可，持有爆裂物，處有期徒刑伍年肆月，併科罰金
新臺幣拾萬元，罰金如易服勞役，以新臺幣壹仟元折算壹日。扣
案具殺傷力之土製爆裂物枚均沒收。
    事  實
一、丙○○明知未經主管機關許可，不得持有槍砲彈藥刀械管制
    條例管制之違禁物，竟未經許可，基於持有具殺傷力爆裂物
    之犯意，於民國96年12月25日上午5 、6 時許，在臺北縣永
    和市○○路353 號國泰世華商業銀行旁邊巷口地上，撿拾具
    殺傷力之土製爆裂物3 枚後，未經許可而持有之，並將上開
    土製爆裂物放置於其位於臺北縣中和市○○路○ 段2 巷1 弄
    1 號2 樓之住處內。嗣於97年7 月23日21時30分許，為警在
    其上開住處查獲，並扣得前揭土製爆裂物3 枚。
二、案經臺北縣政府警察局永和分局報請臺灣板橋地方法院檢察
    署檢察官偵查起訴。
    理  由
一、訊據被告丙○○固坦承於上開時、地拾獲具殺傷力之爆裂物
    3 枚後，將該等爆裂物放置於其位於臺北縣中和市○○路○
    段2 巷1 弄1 號2 樓之住處內，嗣於97年7 月23日21時30分
    許為警查獲扣案等事實，惟矢口否認有何未經許可持有爆裂
    物之犯行，辯稱：撿到扣案物時以為只是一般爆竹，想說過
    年時可以帶兒子去放煙火，所以才會撿回家，不知道那些東
    西是爆裂物，並無持有爆裂物之主觀犯意云云。經查：
  (一)上開扣案物為警查獲後經送內政部警政署刑事警察局（下稱
    刑事警察局）鑑定是否為具殺傷力之爆裂物，該局鑑驗結果
    為：「一、編號1 土製爆裂物1 枚，係以1 只高140 公釐、
    直徑48公釐硬紙管為容器，以透明膠布在容器外上下兩端包
    裹密封，上下兩端皆有爆引，內裝煙火類火藥46.5公克、螺
    釘72根，其結構係為點火式土製爆裂物，剝開透明膠布點燃
    爆引燃燒到容器內火藥即發生爆炸，導致螺釘向外飛射，認
    具殺傷力與破獲性。二、編號2 土製爆裂物1 枚，係以1 只
    高140 公釐、直徑48公釐硬紙管為容器，以透明膠布在容器
    外上下兩端包裹密封，上下兩端皆有爆引，內裝煙火類火藥
    51公克、螺釘19根、鐵片10片，其結構係為點火式土製爆裂
    物，剝開透明膠布點燃爆引燃燒到容器內火藥即發生爆炸，
    導致螺釘及鐵片向外飛射，認具殺傷力與破壞性。三、編號
    3 土製爆裂物1 枚，係以1 只高140 公釐、直徑48公釐硬紙
    管為容器，以透明膠布在容器外頂部包裹密封，底部僅以透
    明塑膠袋包裹並未密封，上下兩端皆有爆引，內裝煙火類火
    藥46.3公克、螺釘71根，其結構係為點火式土製爆裂物，剝
    開透明膠布點燃爆引燃燒到容器內火藥即發生爆炸，導致螺
    釘向外飛射，認具殺傷力與破壞性」，此有該局97年11月17
    日刑偵五字第0970176572號鑑驗通知書1 份（見偵卷第43頁
    ）在卷可考（上開鑑驗通知書屬被告以外之人於審判外之書
    面陳述，而公訴人、被告及辯護人就該書面陳述，於本院調
    查證據時知有刑事訴訟法第159 條第1 項不得為證據之情形
    ，均未於言詞辯論終結前聲明異議，視為同意作為證據，本
    院審酌該書面陳述作成之情形正常，並無何不當之情形，且
    與待證事實相關，認適當作為證據），足認上開扣案物3 枚
    均為具殺傷力之土製爆裂物無誤。
  (二)被告雖辯稱：撿到上開扣案物時以為只是一般爆竹，所以才
    會撿回家，並無持有爆裂物之主觀犯意云云。惟上開3 枚土
    製爆裂物內除裝有煙火類火藥外，均尚有大量螺釘或鐵片，
    重量顯比一般市售爆竹重很多，此經證人即查獲本案之警員
    甲○○於本院審理時到庭具結證述在卷（見本院98年5 月26
    日審判筆錄），況上開3 枚土製爆裂物上下兩端或頂部並非
    以一般市售爆竹正常包裝紙封住，均係另以透明膠布包裹密
    封，包裹處並不平整，有前開刑事警察局鑑驗通知書1 份、
    扣案物照片7 張（見偵卷第24、26、27、29、43頁）附卷可
    考，則由上開土製爆裂物之外觀、重量觀之，即可看出該等
    物品顯非由一般爆竹工廠製作、市售包裝完整正常之爆竹，
    而係遭人改造過之爆裂物，是被告前開辯解顯係卸責之詞，
    不足採信，被告將上開3 枚具殺傷力土製爆裂物撿拾回家時
    ，主觀上已有未經許可持有爆裂物之犯意無疑。至證人即被
    告之弟乙○○固曾於本院審理時到庭證稱：97年7 月23日警
    方在被告住處查獲扣案爆裂物時，伊也在現場，當時被告準
    備要搬家，家裡都是一堆一堆的垃圾，用箱子裝起來準備要
    丟掉，警察在地上查到炮竹之類的東西，該炮竹擺在垃圾堆
    ，堆放在前陽台準備要丟掉等語（見本院98年5 月26日審判
    筆錄），然被告既係基於未經許可持有具殺傷力爆裂物之犯
    意，撿拾上開3 枚爆裂物帶回住處而持有之，即已構成未經
    許可持有爆裂物罪，縱使被告事後打算趁搬家時將該3 枚爆
    裂物丟棄，亦無礙於上開罪名之成立，故證人乙○○上開所
    述，不足據為對被告有利之認定。綜上所述，本件事證明確
    ，被告犯行洵堪認定。
二、核被告所為，係犯槍砲彈藥刀械管制條例第7 條第4 項未經
    許可，持有爆裂物罪。爰審酌被告任意持有前開具殺傷力之
    土製爆裂物，對社會治安有潛在之危險性，惟未曾持該爆裂
    物犯罪，尚未造成重大之危害，及其持有爆裂物數量、犯後
    態度等一切情狀，量處如主文所示之刑，並諭知罰金部分易
    服勞役之折算標準，以資懲儆。扣案之上開土製爆裂物3 枚
    ，均係槍砲彈藥刀械管制條例第4 條第1 項第2 款所列物品
    ，為未經許可不得持有之違禁物，不問屬於犯罪行為人與否
    ，均應依刑法第38條第1 項第1 款規定宣告沒收。
據上論斷，應依刑事訴訟法第299 條第1 項前段，槍砲彈藥刀械
管制條例第7 條第4 項，刑法第11條前段、第42條第3 項前段、
第38條第1 項第1 款，判決如主文。
本案經檢察官黃明絹到庭執行職務。
中    華    民    國    98    年    6     月    12    日
                刑事第十九庭  審判長法  官  汪怡君
                                    法  官  楊仲農
                                    法  官  楊筑婷
上列正本證明與原本無異。
如不服本判決，應於判決送達後10日內敘明上訴理由，向本院提
出上訴狀 (應附繕本)，上訴於臺灣高等法院。其未敘述上訴理
由者，應於上訴期間屆滿後20日內向本院補提理由書「切勿逕送
上級法院」。
                                    書記官  林怡君
中    華    民    國    98    年    6     月    12    日
附錄本案論罪科刑法條：
槍砲彈藥刀械管制條例第7條
未經許可，製造、販賣或運輸火砲、肩射武器、機關槍、衝鋒槍
、卡柄槍、自動步槍、普通步槍、馬槍、手槍或各類砲彈、炸彈
、爆裂物者，處死刑、無期徒刑或7 年以上有期徒刑；處徒刑者
，併科新臺幣3 千萬元以下罰金。
未經許可，轉讓、出租或出借前項所列槍砲、彈藥者，處無期徒
刑或5 年以上有期徒刑，併科新臺幣1 千萬元以下罰金。
意圖供自己或他人犯罪之用，而犯前2 項之罪者，處死刑或無期
徒刑；處徒刑者，併科新臺幣5 千萬元以下罰金。
未經許可，持有、寄藏或意圖販賣而陳列第1 項所列槍砲、彈藥
者，處5 年以上有期徒刑，併科新臺幣1 千萬元以下罰金。
意圖供自己或他人犯罪之用，以強盜、搶奪、竊盜或其他非法方
法，持有依法執行公務之人所持有之第1 項所列槍砲、彈藥者，
得加重其刑至二分之一。
第1 項至第3 項之未遂犯罰之。


司法院資訊處製作；財團法人民間司法改革基金會備份。
